臺灣高等法院民事判決　　　　　　　　 92年度重上字第268號
上　訴　人　兆豐國際商業銀行股份有限公司
　　　　　　（原名中國國際商業銀行股份有限公司）
法定代理人　己○○
訴訟代理人　吳妙白律師
被　上訴人　乙○○
訴訟代理人　陳　隆律師
複　代理人　賴安國律師
被　上訴人　第一建業股份有限公司
法定代理人　甲○○
訴訟代理人　陳岳瑜律師
上列當事人間損害賠償等事件，上訴人對於中華民國92年4 月18
日臺灣臺北地方法院90年度重訴字第3146號第一審判決提起上訴
，並變更及減縮訴之聲明，經本院於96年4 月4 日言詞辯論終結
，判決如下：
    主      文
原判決關於駁回上訴人後開第二項之訴部分，及該部分假執行之
聲請，暨訴訟費用之裁判均廢棄。
被上訴人第一建業股份有限公司應給付上訴人新臺幣貳佰肆拾肆
萬元，及自民國八十一年九月十七日起至清償日止，按週年利率
百分之五計算之利息。
其餘上訴（含變更之訴）駁回。
第一、二審訴訟費用，由被上訴人第一建業股份有限公司負擔十
分之四，餘由上訴人負擔。
本判決命被上訴人第一建業股份有限公司給付部分，於上訴人供
擔保新臺幣捌拾壹萬肆仟元後得假執行，但被上訴人第一建業股
份有限公司如於假執行程序實施前，以新臺幣貳佰肆拾肆萬元為
上訴人預供擔保，得免為假執行。
    事實及理由
壹、程序方面：
一、上訴人原名稱中國國際商業銀行股份有限公司之法定代理人
    ，由林宗勇變更為己○○，有中國國際商業銀行股份有限公
    司民國（下同）95年3 月22日第11屆第57次常務董事會議議
    事錄附卷可稽（見本院卷(三)第261 頁至第264 頁），並由其
    法定代理人己○○依法聲明承受訴訟，核無不合，應予准許
    ；又中國國際商業銀行與交通銀行股份有限公司於95年8 月
    21日合併後為存續公司，更名為兆豐國際商業銀行股份有限
    公司，仍由己○○擔任合併後之法定代理人，有經濟部95年
    8 月21日經授商字第09501181190 號函及兆豐國際商業銀行
    股份有限公司變更登記表在卷可按（見本院卷(四)第43頁至第
    48頁），並由兆豐國際商業銀行股份有限公司聲明承受訴訟
    ，經核亦無不合，應予准許，均合先敘明。
二、另上訴人於原審原係起訴請求判決：(一)被上訴人乙○○應交
    付上訴人臺北市○○區○○街42之1 號地下停車場鐵捲門之
    遙控密碼鎖，及自90年9 月1 日起至交付上開停車場鐵捲門
    遙控密碼鎖之日止，按月給付上訴人新臺幣（下同）2 萬元
    ；及(二)先位聲明：被上訴人第一建業股份有限公司（下稱第
    一建業公司）、乙○○間就坐落臺北市○○區○○段2 小段
    162 地號上建物門牌臺北市○○區○○街42之1 號地下室（
    建號1562，面積306.19平方公尺）所有權應有部分2/10之買
    賣行為應予撤銷；被上訴人乙○○應塗銷上開建物所有權應
    有部分2/10之移轉登記（申請登記收件日期81年9 月10日，
    申請收件字號中正字第05533 號，登記日期81年9 月16日）
    ，被上訴人第一建業公司應將上開建物所有權應有部分2/10
    之所有權移轉登記與上訴人。備位聲明：被上訴人第一建業
    公司應給付上訴人600 萬元，及自81年9 月17日起至清償日
    止，按週年利率5%計算之利息。嗣於本院審理之95年8 月1
    日言詞辯論期日，因上開建物所有權全部業經移轉登記與訴
    外人丁○○，被上訴人乙○○已不能回復原狀，並以情事變
    更為由，變更訴之聲明為：(一)原判決除變更及減縮部分外廢
    棄；(二)上開廢棄部分：先位聲明：被上訴人乙○○應自90
    年9 月1 日起至93年12月15日止，按月給付上訴人2 萬元；
    被上訴人第一建業公司、乙○○間就坐落臺北市○○區○
    ○段2 小段162 地號土地上建號1562門牌臺北市○○區○○
    街42之1 號地下建物所有權應有部分2/18之買賣行為應予撤
    銷；被上訴人乙○○應給付上訴人296 萬元。上開第項
    請求，上訴人願供擔保請准宣告假執行。備位聲明：被上
    訴人第一建業公司應賠償上訴人296 萬元，及自81年9 月17
    日起至清償日止，按週年利率5%計算之利息；上訴人願供
    擔保請准宣告假執行（本院卷(三)第267 頁背面、第269 頁至
    第270 頁，另96年1 月3 日民事更正聲明狀附本院卷(四)第15
    頁至第17頁）。核其所為屬減縮、或因情事變更而更正應受
    判決事項之範圍，與民事訴訟法第446 條第1 項但書、第25
    5 條第1 項第3 款、第4 款之規定相符，被上訴人亦不為反
    對並為本案言詞辯論，應予准許，併予敘明。
貳、實體方面：
一、上訴人主張：伊前於68年9 月18日（應係14日）向訴外人丙
    ○○買受臺北市○○區○○段2 小段162 地號土地應有部分
    2/11及其上建物（臺北市○○街42之1 號一、二樓）及地下
    停車位兩個，嗣於70年3 月4 日，經伊同意由被上訴人第一
    建業公司承受前開買賣契約中出賣人之地位。伊已依約付清
    買賣價金，而被上訴人第一建業公司亦將上開建物及停車位
    交伊占有使用，雖未辦理系爭兩個地下停車位所有權之移轉
    登記，惟伊確係買受系爭兩個停車位之所有權無誤，被上訴
    人稱停車位產權非買賣標的，伊僅取得使用權云云，與事實
    不符。詎被上訴人第一建業公司竟於81年9 月10日以買賣為
    原因，將臺北市○○區○○街42之1 號地下停車場（建號：
    1562號）所有權全部移轉登記與被上訴人乙○○，並於同年
    月16日辦畢所有權移轉登記。其後乙○○於89年11月17日向
    伊主張已取得上開地下停車位之所有權，經伊於89年11月27
    日請領建物謄本後，始知被上訴人第一建業公司上開損害伊
    債權之事。雖被上訴人抗辯上訴人之請求權已罹於時效消滅
    ，惟被上訴人第一建業公司於70年8 月31日致伊之通告經載
    明伊之停車位經整修完竣，復於81年7 月25日以買賣為原因
    ，出賣系爭兩個停車位予被上訴人乙○○後，於81年9 月16
    日即承認伊對系爭兩個停車位之所有權存在。該基於買賣契
    約請求移轉所有權登記之請求權消滅時效，因被上訴人第一
    建業公司之承認而中斷，自81年9 月16日（或81年7 月25日
    出賣時）算至90年11月15日伊提起本件訴訟止，尚未罹於15
    年之請求權時效。又被上訴人第一建業公司與乙○○為本件
    系爭地下停車場買賣行為之時，明知損害伊之債權，伊自得
    依民法第244 條之規定，請求撤銷被上訴人間就臺北市○○
    區○○段2 小段建號1562號建物應有部分2/18之買賣行為。
    又因系爭地下建物所有權全部已移轉登記與訴外人丁○○，
    被上訴人乙○○已不能回復原狀，爰以情事變更為由，請求
    被上訴人乙○○給付上訴人296 萬元，及自90年9 月1 日起
    至93年12月15日止，按月給付上訴人2 萬元。退步言，如伊
    行使民法第244 條撤銷權為無理由，則被上訴人第一建業公
    司於81年9 月16日將含伊原已買受之系爭兩個停車位在內之
    臺北市○○區○○段2 小段建號1562號建物所有權全部移轉
    登記與被上訴人乙○○，自斯時起，被上訴人第一建業公司
    就移轉系爭兩個停車位所有權登記，顯已給付不能，而系爭
    兩個停車位之價值約為296 萬元，伊自得依民法第226 條第
    1 項規定，請求被上訴人第一建業公司賠償伊之損害如聲明
    (二)之備位聲明所示。（原審為上訴人全部敗訴之判決，上訴
    人不服，提起上訴，並於本院為訴之減縮及變更，其上訴聲
    明如上述）。
二、被上訴人則以：
  (一)被上訴人乙○○：伊於81年9 月16日自第一建業公司取得系
    爭房地之所有權全部，取得之原因為買賣，乃有償行為，伊
    買受系爭不動產之總價高達5,000 萬元，倘知悉上訴人與被
    上訴人第一建業公司間之產權有糾紛，當不可能仍願意購買
    。上訴人僅以伊與第一建業公司法定代理人間之身分關係，
    作為主張民法第244 條規定「雙方惡意」之證明，顯屬速斷
    。系爭不動產既屬伊所有，伊本得自由使用、處分、收益其
    所有物，上訴人不得以其與第一建業公司間之買賣契約（債
    權），對抗伊享有之所有權（物權）。伊本於所有權，對於
    系爭不動產之管理行為，屬所有權之正當行使，難認係對上
    訴人之不法侵害。上訴人縱受有未能使用系爭停車位之損失
    ，亦不可歸責於伊，不應由伊賠償上訴人每月2 萬元之損失
    等語置辯。並答辯聲明：(一)上訴及變更之訴均駁回。(二)如受
    不利益之判決，願供擔保免為假執行。
  (二)被上訴人第一建業公司：系爭不動產之買賣，雙方早已履行
    完成約定事項，銀貨兩訖。倘上訴人果有應登記之系爭地下
    停車位所有權未登記，焉有歷經數十年未加爭執之理？乃上
    訴人所購買者為停車位之使用權而非所有權。又上訴人與丙
    ○○於68年9 月14日簽訂買賣不動產預約書，迄上訴人於90
    年11月15日起訴，早逾15年，在此期間，上訴人從未對伊行
    使系爭停車位所有權移轉登記請求權，茲時效消滅後，伊得
    為消滅時效之抗辯而拒絕給付。又伊於70年8 月31日對上訴
    人所為之通告，旨在通知收取停車場管理費之管理行為，況
    自伊70年間通告上訴人迄90年間上訴人提起本訴，亦已逾15
    年，上訴人之移轉登記請求權仍罹於時效而消滅，伊依法得
    絕給付。按系爭大樓為伊所起造，於70年3 月4 日經上訴人
    同意由伊繼受原出賣人丙○○之法律上地位，嗣後伊公司財
    產遭法院查封、拍賣，經乙○○等人出資購買，系爭房地始
    免於遭法院低價拍賣，得以塗銷查封登記後辦理移轉登記與
    買受人，買賣完全合法。而伊現任法定代理人甲○○於72年
    間自父親張伯英處接手公司經營及管理時，未聞上訴人有請
    求辦理系爭停車位所有權移轉登記之訊息，因伊自72年間起
    陷入財務困難，為解決公司債務問題，乃將公司名下經法院
    扣押之臺北市○○街42之1 號大樓地下一樓、七樓、九樓、
    十樓、十一樓等建物，分別售與乙○○、楊榮安、戊○○、
    庚○○等4 人，其中乙○○買得地下一樓及七樓，非如上訴
    人所謂係專為出售地下一樓系爭兩個停車位應有部分之詐害
    行為。況伊出售系爭不動產，已獲相當之對價，用以清償具
    有優先受償權之債務，撤銷該建物所有權禁止處分之預告登
    記，所為雖為減少財產，同時亦減少債務，對具普通債權人
    身分之上訴人而言，難屬詐害行為。上訴人依民法第244 條
    之規定，請求撤銷被上訴人間之買賣行為，即乏所據。因上
    訴人所購買者為系爭停車位之使用權而非所有權，自不生給
    付不能之問題，上訴人請求伊賠償296 萬元之損害，亦屬無
    據等語，資為抗辯。並答辯聲明：(一)上訴及變更之訴均駁回
    。(二)如受不利益之判決，願供擔保免為假執行。
三、本院依職權調閱臺灣臺北地方法院72年度民執玄字第805 號
    及74年度執字第13467 號執行卷宗。
四、上訴人主張前於68年9 月14日向訴外人丙○○買受臺北市○
    ○區○○段2 小段162 地號土地應有部分2/11及其上建物臺
    北市○○街42之1 號一、二樓及地下停車位兩個，嗣於70年
    3 月4 日，被上訴人第一建業公司經上訴人同意承受前開買
    賣契約中出賣人之地位，上訴人已依約付清買賣價金，被上
    訴人第一建業公司亦將上開建物及停車位交上訴人占有使用
    。嗣被上訴人第一建業公司於81年9 月10日以買賣為原因，
    將臺北市○○區○○段2 小段建號1562號門牌號碼為臺北市
    中正區○○街42之1 號地下（層）建物所有權移轉登記與被
    上訴人乙○○，嗣後乙○○將系爭地下建物所有權全部移轉
    登記與訴外人丁○○等情，為兩造所不爭執，且有買賣不動
    產預約書、臺北市○○區○○段2 小段建號1562號建築改良
    物登記簿謄本等在卷足憑，自堪信為真實。
五、兩造爭執之事項：(一)上訴人所購買之地下停車位，係使用權
    抑所有權？上訴人得否請求被上訴人辦理登記系爭停車位之
    所有權移轉登記？(二)若上訴人就系爭停車位有移轉登記請求
    權，則請求權已否罹於時效？(三)上訴人請求被上訴人乙○○
    按月給付損害賠償2 萬元，有無理由？(四)上訴人是否得依民
    法第244 條規定，請求撤銷被上訴人間之買賣行為？及向被
    上訴人乙○○請求給付296 萬元？(五)被上訴人第一建業公司
    將系爭兩個停車位之所有權移轉登記與被上訴人乙○○，是
    否屬於債務不履行？上訴人請求被上訴人第一建業公司賠償
    債務不履行之損害，有無理由？請求權是否罹於15年時效？
    茲分述如下：
  (一)上訴人所購買之地下停車位，係使用權抑所有權？上訴人得
    否請求被上訴人辦理登記系爭停車位之所有權移轉登記？
    １、按被上訴人第一建業公司70年8 月31日通告明載「：：
        二、停車位之使用權，除大樓現業主（租戶）按約享有
        者外，每乙車位需繳付押金新臺幣壹拾伍萬元。押金於
        停止使用時無息歸還。三、停車場管理維護費，按月計
        收：：四、貴公司為第一租戶建業大樓第一、二層之業
        主，依約配有停車位二個，毋須負擔車位押金，僅需按
        月繳付管理維護費。」（見原審卷第81頁），該通告記
        載大樓業主按約享有者為停車位之「使用權」，且應按
        月給付停車場管理維護費。被上訴人第一建業公司抗辯
        上訴人就系爭地下停車位所買受者僅係使用權，非所有
        權一情，已非無據；況若上訴人確有系爭停車位之所有
        權，則買賣不動產預約書（見原審卷第12頁）第1 條即
        無庸再明定：「本標示含應分攤之公共設施持分及地下
        一樓停車位兩個」。
    ２、上開買賣不動產預約書第1 條、第3 條第3 項及第4 條
        ，分別約定「買賣之不動產標示：臺北市○○區○○段
        2 小段162 地號，其地上建物之臺北市○○街42之1 號
        一、二樓所有權全部。：：同所同地號所在應攤得之法
        定土地持分面積在內。本標示含應分攤之公共設施持分
        及地下一樓停車位兩個。」、「乙方（指出賣人即丙○
        ○）應於簽約日起4 個月內辦妥過戶登記手續，並將房
        屋騰空連同有關權利書證交與甲方（指買受人即合併前
        之中國國際商業銀行）後，甲方應將尾款：：付清。」
        、「於甲方按本約第3條第1項之約定交付價款之同時，
        乙方應將所有權移轉登記必要文件（如所有權狀、印鑑
        證明書、：：等）全部備齊蓋章交付甲方或承辦登記之
        代書以憑辦理。」觀諸上開約定內容：第1 條部分：
        兩造於該條約定就上訴人買受之地上建物、土地、公共
        設施，就涉有所有權者，均加以產權標記（即地上建物
        之所有權全部、應攤得之法定土地持分、應分之公共設
        施持分），獨未見上訴人所主張已買受之系爭地下一樓
        停車位有關所有權之應有部分範圍之記載；況被上訴人
        所提出之財產目錄，亦無系爭地下一樓停車位有關所有
        權之記載。益徵上訴人就系爭地下停車位並無移轉登記
        請求權，更無所有權。第3 條部分：系爭不動產之買
        賣，被上訴人第一建業公司依約應將所有權移轉登記必
        要文件全部備齊蓋章交上訴人（或承辦登記之代書）辦
        理，且須俟辦妥過戶登記手續，並將房屋騰空連同有關
        權利書證交與上訴人後，上訴人始給付尾款，而上訴人
        已依約付清全數價金一節，復為兩造所不爭執，上訴人
        既未收受系爭兩個停車位之權利證書（所有權狀），即
        無異議付清尾款，衡諸常情，系爭兩個停車位之所有權
        狀，並非尾款之對待給付權利證書。被上訴人第一建業
        公司果有應登記之系爭地下停車位所有權未為登記，上
        訴人焉有給付尾款且歷十餘年未加爭執之理，尤徵被上
        訴人第一建業公司抗辯上訴人所買受者僅為地下停車位
        之使用權一事可採。上訴人主張其所買受者為系爭地下
        停車位之所有權，自有停車位所有權移轉登記請求權，
        並提出買賣不動產預約書為證，核無足取。第4 條部
        分：本件係由上訴人銀行專任代書辦理，上訴人身為銀
        行業者，更有不動產之專業經驗，不可能捨漏系爭停車
        位之所有權狀，猶無異議給付尾款。足證買賣不動產預
        約書第1條系爭停車位無所有權，乃上訴人及其代書明
        知及共識，非疏忽錯誤遺漏系爭停車位之產權登記。且
        第一建業大樓計十一層，分屬不同所有權人，而地下停
        車場始終為被上訴人第一建業公司一人獨有，及其後手
        被上訴人乙○○一人單獨所有，其他樓層均無地下一樓
        層停車位之應有部分，亦堪佐證上開預約書第1 條未出
        售系爭停車位之應有部分與上訴人，上訴人自無系爭停
        車位之所有權移轉登記請求權。
  (二)若上訴人就系爭停車位有移轉登記請求權，則請求權已否罹
    於時效？
    本件上訴人既無系爭停車位之所有權移轉登記請求權，已如
    前述，自無庸就該請求權是否已罹於消滅時效予以論述。
  (三)上訴人請求被上訴人乙○○按月給付損害賠償2 萬元，有無
    理由？
    按「買賣契約僅有債之效力，不得以之對抗契約以外之第三
  　人。因此在二重買賣之場合，出賣人如已將不動產之所有權
    移轉登記與後買受人，前買受人縱已占有不動產，後買受人
    仍得基於所有權請求前買受人返還所有物，前買受人即不得
    以其與出賣人間之買賣關係，對抗後買受人。」（最高法院
    83年臺上字第3243號判例意旨參照）。本件被上訴人第一建
    業公司出售系爭地下停車位之使用權與上訴人後，將上開停
    車位所坐落之臺北市○○區○○段2 小段建號1562號門牌號
    碼為臺北市○○區○○街42之1 號地下（層）建物所有權出
    售與被上訴人乙○○，並辦完畢移轉登記，則被上訴人乙○
    ○即為上開臺北市○○區○○段2 小段建號1562號建物之所
    有權人，上訴人尚不得以其與被上訴人第一建業公司間之停
    車位使用權買賣契約對抗被上訴人乙○○。被上訴人乙○○
    就系爭臺北市○○區○○段2 小段建號1562號建物縱有更換
    停車場鐵捲門遙控密碼鎖之行為，亦屬管理所有物之權利正
    當行使行為，要難認係對上訴人之不法侵害。上訴人依侵權
    行為之法律關係，請求被上訴人乙○○賠償上訴人所受之損
    害，即屬無據。
  (四)上訴人是否得依民法第244 條規定，請求撤銷被上訴人間之
    買賣行為？及向被上訴人乙○○請求給付296 萬元？
　　１、按「債權人依民法第244 條規定，撤銷債務人所為之有
  　　　償或無償行為者，須具備下列之條件：為債務人所為
    　  之法律行為；其法律行為有害於債權人；其法律行
    　　為係以財產權為目的；如為有償之法律行為，債務人
      　於行為時，明知其行為有害於債權人，受益人於受益時
        ，亦明知其事情。」、「債務人出賣其財產非必生減少
        資力之結果，苟出賣之財產已獲得相當之對價，用以清
        償具有優先受償權之債務，則一方面減少其財產，一方
        面減少其債務，其對於普通債權人，即難謂為詐害行為
        。」，分經最高法院著有42年臺上字第323 號及51年臺
        上字第302 號判例可資參照。被上訴人第一建業公司抗
        辯：系爭臺北市○○區○○段2 小段建號1562號建物，
        前因積欠他人款項及稅捐，遭法院查封登記及遭所有權
        禁止處分之預告登記，而被上訴人第一建業公司係有償
        出售上開建物，並以之清償債務等語，核與臺北市○○
        區○○段2 小段建號1562號建物、臺北市○○區○○街
        42之1 號七樓建築改良物登記簿之記載大致相符，堪信
        為真實。據此，被上訴人第一建業公司出賣系爭臺北市
        中正區○○段○ ○段建號1562號建物，既已獲得相當之
        對價，且用以清償具有優先受償權之債務，以撤銷該建
        物所有權禁止處分之預告登記，其所為雖減少財產，同
        時亦減少債務，是其行為對於普通債權人之上訴人而言
        ，即難謂屬詐害行為。上訴人援民法第244 條規定，請
        求撤銷被上訴人間就系爭臺北市○○區○○段2 小段16
        2 地號上建物之買賣行為，洵屬乏據。
    ２、撤銷權以保障全體債權人之利益為目的，非為確保特定
        債權而設，不得僅為保全特定債權而行使撤銷權（民法
        第244 條規定參照）。上訴人既不得撤銷被上訴人間之
        買賣行為，自無從請求被上訴人乙○○給付296萬元。
  (五)被上訴人第一建業公司將系爭兩個停車位之所有權移轉登記
    與被上訴人乙○○，是否屬於債務不履行？上訴人請求被上
    訴人第一建業公司賠償債務不履行之損害，有無理由？請求
    權是否罹於15年時效？
　　１、本件上訴人所買受者為系爭地下停車位之使用權，非所
　　　　有權，被上訴人第一建業公司於81年9 月16日將系爭兩
　　　　個停車位之所有權移轉登記與被上訴人乙○○，致上訴
　　　　人無法繼續使用該兩個停車位，自屬對上訴人之債務不
　　　　履行，上訴人得請求被上訴人第一建業公司負損害賠償
  　　　責任。經本院囑託宏大不動產鑑定顧問股份有限公司鑑
　　　　定，系爭停車位每個之使用權價格為122 萬元，有該公
  　　　司93年9 月20日宏大估字第3250號函在卷可稽（本院卷
   　　 (二)第22頁）。是本件被上訴人第一建業公司自應就系爭
     　 兩個停車位之損害即244 萬元負賠償責任。
  　２、按因債務不履行所生之損害賠償請求權，自債務不履行
        時起即可行使，其消滅時效，亦自該請求權可行使時起
        算（最高法院55年臺上字第1188號判例意旨參照）。本
        件上訴人使用系爭停車位之權利，既因被上訴人第一建
        業公司於81年9 月16日將停車位之所有權移轉登記與被
        上訴人乙○○而受損害，揆諸前開判例意旨，則其債務
        不履行損害賠償請求權應自斯時起算而得行使，是其於
        90年11月15日提起本件訴訟，向被上訴人第一建業公司
        請求債務不履行之損害賠償請求權，自尚未罹於15年之
        消滅時效。
六、綜上所述，上訴人上開先位聲明為無理由，而備位聲明請求
    被上訴人第一建業公司負債務不履行之損害賠償責任，於24
    4 萬元之範圍，及自辦畢所有權移轉登記（即81年9 月16日
    ）之翌日起至清償日止之法定遲延利息部分，為有理由，應
    予准許。上訴人逾此範圍之請求，不應准許。於上開應准許
    部分，原審為上訴人敗訴判決，尚有未洽，上訴意旨指摘原
    判決該部分不當，求予廢棄改判，為有理由，應由本院將原
    判決此部分廢棄，改判如主文第2 項所示，並依上訴人及被
    上訴人第一建業公司之聲請，分別准為供擔保得、免為假執
    行之宣告。至上開不應准許部分，原審為上訴人敗訴判決，
    尚無不合，上訴意旨指摘原判決該部分不當，求予廢棄改判
    ，為無理由，此部分上訴（含變更之訴）應予駁回。
七、本案事證已臻明確，兩造其餘主張陳述及所提之證據，均毋
    庸再予審酌，附此敘明。
據上論結，本件上訴人之上訴（含變更之訴）為一部有理由，一
部無理由，爰依民事訴訟法第450 條、第449 條第1 項、第79條
、第463 條、第390 條第1 項，第392 條第2 項，判決如主文。
中　　華　　民　　國　　96　　年　　4　　月　　18　 　日
  　　　　　　　　　民事第十二庭
                        審判長法　官  張宗權
  　　　　　　　　　　　      法　官  蕭艿菁
  　　　　　　　　　　　      法　官  王麗莉
正本係照原本作成。
如不服本判決，應於收受送達後20日內向本院提出上訴書狀，其
未表明上訴理由者，應於提出上訴後20日內向本院補提理由書狀
（均須按他造當事人之人數附繕本）上訴時應提出委任律師或具
有律師資格之人之委任狀；委任有律師資格者，另應附具律師資
格證書及釋明委任人與受任人有民事訴訟法第466條之1第1項但
書或第2項（詳附註）所定關係之釋明文書影本。
中　　華　　民　　國　　96　　年　　4　　 月　　19　　日
　　　　　　　　　　　        書記官  明祖星
附註：
民事訴訟法第466條之1（第1項、第2項）：
對於第二審判決上訴，上訴人應委任律師為訴訟代理人。但上訴
人或其他法定代理人具有律師資格者，不在此限。
上訴人之配偶、三親等內之血親、二親等內之姻親，或上訴人為
法人、中央或地方機關時，其所屬專任人員具有律師資格並經法
院認為適當者，亦得為第三審訴訟代理人。
